【裁判字號】    88,交訴,33
【裁判日期】    890216
【裁判案由】    業務過失致死等
【裁判全文】
臺灣高雄地方法院刑事判決                          八十八年度交訴字第三三號
    公  訴  人  臺灣高雄地方法院檢察署檢察官
    被      告  甲○
右列被告因業務過失致死案件，經檢察官提起公訴（八十八年度偵字第五０八號），
本院判決如左：
    主  文
甲○從事業務之人，因業務上之過失致人於死，處有期徒刑壹年；又對於無自救力之
人，依法令應扶助，而不為其生存所必要之扶助，處有期徒刑捌月，應執行有期徒刑
壹年陸月。
    事  實
一、甲○考領有普通大貨車駕駛執照，本應注意汽車駕駛人飲酒後其吐氣所含酒精成
    份超過每公升０‧二五毫克以上者不得駕車，竟於民國八十七年十二月二十三日
    十九時三十分許，於飲酒後其吐氣所含酒精成分已達每公升０‧五毫克而有醉意
    時，仍貿然駕駛車號ＶＩ─八六五號大貨車，途經高雄縣美濃鎮○○街一八九號
    前時，適有劉溫連招騎乘腳踏車同向在其右前方行進，甲○本應注意車前狀況，
    及當時天候夜間、視線不佳，尤須提高警覺，減速慢行，以避免危險之發生，且
    依當時情形，並無不能注意之情事，竟疏於注意車前狀況，致其右前方後視鏡、
    右前角處撞擊劉溫連招之身體及腳踏車，使之遭受重創，因而人車倒地，受有顱
    內出血、腹腔內出血之傷害，已陷於無自救力之狀態，甲○依法應負救治傷者之
    義務，惟竟起意遺棄無自救能力之劉溫連招，並未停車救治劉溫連招，仍繼續往
    前行駛約一點九公里左右，於察覺有目擊者駕車追趕欲予攔截後，迴轉駛往肇事
    現場，詎其仍未停下，經過肇事現場繼續往前行一百公尺左右，行至該街龍獅橋
    時始為路人黃增芳攔下，甲○遂為隨後趕到不詳姓名之民眾毆打。劉溫連招於同
    日二十時許送醫急救時，已無生命跡象，嗣因顱內出血、腹腔內出血不治死亡。
二、案經高雄縣警察局旗山分局移送臺灣高雄地方法院檢察署檢察官偵查起訴。
    理  由
一、訊據被告甲○固坦承有飲酒駕車，並撞及被害人劉溫連招之事實不諱，惟矢口否
    認有何遺棄之犯行，辯稱：伊肇事後自己把車開回肇事現場，伊是開大貨車，無
    法即時停車並迴車，才繼續往前開，不知後視鏡如何掉下來云云。惟查：
（一）被告駕駛之大貨車之右側後視鏡整個破碎並掉落，此有照片二張在卷可資佐證
      ，且證人陳永居（與被告同車者）證稱：伊有聽到碰一聲，只聽見玻璃碎掉的
      聲音等語；證人羅喜輝證稱：案發時有聽到很大之車輛撞擊聲，我就下樓去看
      等語，是被告當時應能知悉已撞及被害人，應屬無疑。
（二）被告撞及被害人後，並未立即停車，仍繼續往前行駛約一點九公里左右，嗣迴
      轉駛往肇事現場，且經過肇事現場時，亦未停車而繼續往前行一百公尺左右，
      行至該街龍獅橋時始為黃增芳超車攔下之事實，業經證人黃增芳、羅喜輝到庭
      證述在卷，且本院履堪現場時並再經證人黃增芳確認無訛，且肇事現場路面寬
      度六點八公尺，此有道路交通事故調查報告表一紙在卷可憑，足夠被告之大貨
      車即時路邊停車，亦有勘驗現場之照片四張在卷可佐，是被告辯稱無法即時停
      車及迴車云云，顯為畏罪卸責之詞，不足採信。
（三）又被害人於上開時地因受撞擊而倒地，受有顱內出血、腹腔內出血之傷害，斯
      時，被害人顯已無維持其生存必要之能力，其為無自救能力之人至明。且被害
      人係因本件車禍致顱內出血、腹腔內出血不治死亡，業經臺灣高雄地方法院檢
      察署檢察官督同法醫師相驗明確，製有相驗屍體證明書、驗斷書及勘驗筆錄在
      卷足憑。
二、按汽車行駛時，駕駛人應注意車前狀況，並隨時採取必要之安全措施；又汽車駕
    駛人於飲酒後其吐氣所含酒精成分超過每公升零點二五毫克以上者不得駕車，道
    路交通安全規則第第九十四條第三項及第一百十四條第二款分別定有明文。被告
    駕駛汽車自應注意遵守上揭規定。經查，被告於飲酒後其吐氣所含酒精成分達零
    點五毫克時，仍駕駛上開汽車，此有酒精測試單一紙在卷可憑，而當時情形，夜
    間有照明、直路、柏油路面、無缺陷、無障礙物，視線不良，有道路交通事故調
    查報告表所載之紀錄可憑，客觀上被告並無不能注意之情形，且尤應特別注意車
    前狀況，詎其竟疏未注意車前人車動態，採取適當之安全措施，致肇車禍使被害
    人劉溫連招因之受創死亡，其有過失，甚為明顯，被告亦自承其有過失在卷。而
    被害人因本件車禍死亡，與被告之過失行為間，並有相當因果關係。事證明確，
    被告過失致人於死之犯行洵堪認定。
三、按遺棄罪之成立，非必須置被害人於寥闃無人之地，亦非必須使被害人絕對無受
    第三者保護之希望，但有法律上扶養義務者，對於無自救力之人，以遺棄之意思
    ，不履行扶助義務時，罪即成立，最高法院著有十八年上字第一四五七號判例可
    資參照；又刑法第二百九十四條第一項所謂對於無自救力之人應為保護之「法令
    」，係泛指一般法令而言，並不以刑事或民事法令為限，道路交通管理處罰條例
    第六十二條第二項規定：「汽車駕駛人，如肇事致人受傷或死亡，應即採取救護
    或其他必要措施，並向警察機關報告，不得逃逸，‧‧‧‧。」，亦包括在內。
    被告既因過失肇事致被害人倒地，陷於無自救力之地步，縱使有路人將被害人送
    醫急救，依前開說明，被告對於該無自救力之被害人，依道路交通管理處罰條例
    第六十二條第二項之規定，自有採取保護或其他必要措施之義務，詎其竟駕車駛
    離肇事現場，其顯有不為被害人生存所必要之扶助之意甚明。
四、被告甲○係大貨車司機，此據其供明在卷，為從事駕駛業務之人，其駕車肇事致
    人於死，核其所為，係犯刑法第第二百七十六條第二項之業務過失致人於死；其
    肇事後不救助被害人而駛離現場，係犯同法第二百九十四條第一項之遺棄罪。被
    告所犯上開二罪之間，犯意各別，罪名不同，應予分論併罰。又被告酒醉駕車肇
    事因而致人死亡，依法應負刑事責任，爰依道路交通管理處條例第八十六條第一
    項規定，加重其刑。雖刑法於八十八年四月二十一日經修正公布，增訂第一百八
    十五條之三規定：「服用酒類，不能安全駕駛動力交通工具而駕駛者，處一年以
    下有期徒刑、拘役或三萬元以下罰金」，並已於同月二十三日生效，惟按刑法第
    一條之規定「行為之處罰，以行為時之法律有明文規定者為限。」被告肇事時，
    刑法並無處罰駕駛人上述行為之規定，則被告所為，自不應適用新增定之刑法第
    一百八十五條之三之規定論處，併此說明。審酌被告於肇事後雖已與被害人家屬
    達成民事和解，賠償被害人之家屬新台幣二百六十萬元，本應予以自新之機會，
    惟因被告酒後駕車肇事，無視他人生命、身體、財產之安全，且於肇事後，不思
    救助被害人，僅因其恐受刑事追訴，即駕車駛離，嗣再返回肇事現場，其惡性不
    輕，不宜予以緩刑等一切情狀，爰酌情各量處如主文所示之刑，並定其應執行之
    刑。
據上論斷，應依刑事訴訟法第二百九十九條第一項前段，道路交通管理處條例第八十
六條第一項、刑法第二百七十六條第二項、第二百九十四條第一項、第五十一條第五
款，罰金罰鍰提高標準條例第一條前段，判決如主文。
中      華      民      國    八十九    年      二      月     十一     日
              臺灣高雄地方法院交通法庭
                                          法    官    楊   晉   佳
右為正本，係照原本作成，證明與原本無異。
如不服本判決，應於送達後十日內，向本院提出上訴狀。
                                          書 記 官    王   麒   雄
中      華      民      國      八十九        年    二    月   十六   日
附錄本判決論罪之法條：
刑法第二百七十六條第二項
因過失致人於死者，處二年以下有期徒刑、拘役或二千元以下罰金。
從事業務之人，因業務上之過失犯前項之罪者，處五年以下有期徒刑或拘役，得併科
三千元以下罰金。
刑法第二百九十四條第一項
對於無自救力之人，依法令或契約應扶助，養育或保護而遺棄之或不為其生存所必要
之扶助、養育或保護者，處六月以上五年以下有期徒刑。
因而致人於死者，處無期徒刑或七年以上有期徒，致重傷者，處三年以上十年以下有
Z螳{刑。


司法院資訊處製作；財團法人民間司法改革基金會備份。
